【裁判字號】    95,簡,637
【裁判日期】    951218
【裁判案由】    綜合所得稅
【裁判全文】
臺北高等行政法院判決
                                     95年度簡字第00637號
原      告  甲○○
            送達代收人  乙○○.
被      告  財政部臺北市國稅局
代  表  人  許虞哲（局長）
上列當事人間因綜合所得稅事件，原告不服財政部中華民國95年
7 月20日台財訴字第09500308270 號（案號：第00000000號）訴
願決定，提起行政訴訟。本院判決如下：
    主  文
原告之訴駁回。
訴訟費用由原告負擔。
    事  實
一、事實概要：原告民國（下同）93年度綜合所得稅結算申報，
    經被告查獲短漏報其本人及其配偶之執行業務、薪資、利息
    及其他所得計新臺幣（下同）604,533 元，被告除補稅外，
    並依所得稅法第110 條第1 項規定，按其所漏稅額49,004元
    處以0.2 倍之罰鍰9,800 元（計至百元止）。原告就罰鍰部
    分不服，申請復查，經被告95年5 月17日財北國稅法字第09
    50203510號復查決定書（下稱原處分）駁回，原告仍為不服
    ，向財政部提起訴願，亦遭決定駁回，因此向本院提起本件
    行政訴訟。
二、兩造聲明：
  (一)原告聲明：撤銷罰鍰處分。
  (二)被告聲明：駁回原告之訴。
三、兩造之爭點：
    原告就其漏報系爭所得之行為，有無故意或過失？
  (一)原告主張之理由：
    1.原告已遵照被告所屬文山稽徵所核定補繳稅額49,004元，
      已於95年5 月8 日繳納完畢，合先敘明。
    2.查原告於93年10月於萬芳醫院辦理離職，萬芳醫院體檢部
      當時由保吉生化學股份有限公司（下稱保吉生公司）承包
      ，因此扣繳憑單無法送達原告，以致漏報所得稅。原告數
      十年來綜合所得稅均已誠實申報，絕不逃漏區區4 萬多元
      ，敬請鑒察原告數年來之申報紀錄，即可證明。
    3.原告數十年所得稅申報，均根據所得稅扣繳憑單申報，由
      於自93年起改變申報方式，可不必附扣繳憑單，因此扣繳
      單位未及時將扣繳憑單送到原告手上，直到接獲稅捐稽徵
      單位通知漏報後，才於95年5 月25日請服務單位傳真扣繳
      憑單，方知原告確未申報，此不完全是原告過失，以致造
      成漏報之最大原因，況且原告此為初犯，敬請准予撤銷罰
      鍰。
    4.因被告自93年度改以電子申報所得稅，代扣繳單位漏將年
      度扣繳憑單及時送交原告，以致漏報，當稽徵單位通知原
      告後，才由代扣繳單位申請年度扣繳憑單，方知本人的確
      有漏報情事，隨即將漏報稅款繳清，致於罰鍰部分9,800
      元，請以原告是初犯並非有意逃漏稅款，數十年來所得稅
      均以誠實申報，有案可查，以象徵性100 元罰鍰，解決雙
      方紛爭。
  (二)被告主張之理由：
    1.按「滯納金、利息、滯報金、怠報金、短估金及罰鍰等，
      除本法另有規定者外，準用本法有關稅捐之規定。但第6
      條關於稅捐優先及第38條，關於加計利息之規定，對於罰
      鍰不在準用之列。」、「納稅義務人之配偶，及合於第17
      條規定得申報減除扶養親屬免稅額之受扶養親屬，有前條
      各類所得者，應由納稅義務人合併報繳。」「納稅義務人
      已依本法規定辦理結算申報，但對依本法規定應申報課稅
      之所得額有漏報或短報情事者，處以所漏稅額2 倍以下之
      罰鍰。」分別為行為時稅捐稽徵法第49條暨所得稅法第15
      條第1 項及第110 條第1 項所明定。
    2.本件被告初查以原告93年度綜合所得稅結算申報時，短漏
      報其本人及其配偶乙○○○之執行業務、薪資、利息及其
      他所得計604,533 元，有卷附各類所得扣繳暨免扣繳憑單
      資料可稽，短漏所得稅額49,004元，遂就短漏稅額依前揭
      規定，處0.2 倍罰鍰9,800 元【計算式：49,004×0.2 =
      9,800；計至百元止】。
    3.原告訴稱其本人於93年10月自萬芳醫院辦理離職，因當時
      該醫院體檢部係由保吉生化學股份有限公司承包，因該公
      司給付薪資所得之扣繳憑單未送達其本人，以致漏報，並
      無逃漏稅意圖，爰請免罰等情。經查原告及其配偶周靜芝
      93年度確有該項所得，有系爭漏報所得資料附卷可按，此
      亦為原告所無爭執，依法本即應由原告自行誠實申報並繳
      納稅負，惟原告卻漏未申報，審其違章情節，核有該當處
      罰要件存在之事證，尚難僅以未收到各該扣繳單位填報之
      所得憑單，而得排除自行誠實申報義務之適用。次查，有
      所得即應納稅，乃所得稅之基本精神，而為現代國民之普
      世認知，原告及其配偶乙○○○當年度領有系爭應稅所得
      ，自應注意使之符合稅法之強行規定，則原告應注意、能
      注意而不注意，致造成短漏報所得之事實，縱非故意，仍
      難卸免其過失漏報之責任。本件原告既未履行上開注意義
      務致生漏稅之違章，被告原處分據之處以罰鍰，自屬有據
      ；又原處分從低處以0.2 倍罰鍰，實已考量原告之違章情
      節所為之適切裁罰，揆諸前開規定，並無違誤。
    理  由
一、按所得稅法第110 條規定：「納稅義務人已依本法規定辦理
    結算申報，但對依本法規定應申報課稅之所得額有漏報或短
    報情事者，處以所漏稅額2 倍以下之罰鍰。」
二、本件兩造不爭原告93年度取自保吉生公司之薪資所得500,45
    0 元及執行業務所得56,250元，取自保捷實業股份有限公司
    （下稱保捷公司）之執行業務所得148,000 元，取自景文技
    術學院薪資5,000 元，暨其本人及其配偶之利息所得及其他
    所得82,068元，其向被告辦理申報之93年度綜合所得稅未申
    報上開各項所得，此有93年度綜合所得稅結算申報書及綜合
    所得稅93年度申報核定通知書附於原處分卷可稽，堪認為真
    實。
三、是本件之爭執，在於原告就其漏報系爭所得之行為，有無故
    意或過失？
  (一)按所得稅法第13條規定：「個人之綜合所得稅，就個人綜合
    所得總額，減除免稅額及扣除額後之綜合所得淨額計徵之。
    」第14條規定：「個人之綜合所得總額，以其全年左列各類
    所得合併計算之︰....第二類：執行業務所得：凡執行業務
    者之業務或演技收入，減除業務所房租或折舊、業務上使用
    器材設備之折舊及修理費，或收取代價提供顧客使用之藥品
    、材料等之成本、業務上雇用人員之薪資、執行業務之旅費
    及其他直接必要費用後之餘額為所得額。....第三類︰薪資
    所得︰凡公、教、軍、警、公私事業職工薪資及提供勞務者
    之所得︰一、薪資所得之計算，以在職務上或工作上取得之
    各種薪資收入為所得額。二、前項薪資包括︰薪金、俸給、
    工資、津貼、歲費、獎金及紅利各種補助費。....第四類：
    利息所得：凡公債、公司債、金融債券、各種短期票券、存
    款及其他貸出款項利息之所得....第十類：其他所得：不屬
    於上列各類之所得....」
  (二)又按所得稅法第71條第1 項前段規定：「納稅義務人應於每
    年5 月1 日起至5 月31日止，填具結算申報書，向該管稽徵
    機關，申報其上一年度內構成綜合所得總額．．．之項目及
    數額，以及有關減免、扣除之事實，並應依其全年應納稅額
    減除．．．扣繳稅額及可扣抵稅額，計算其應納之結算稅額
    ，於申報前自行繳納。」由以上規定則可知，納稅義務人於
    辦理綜合所得稅申報時，應將其上一年度內構成綜合所得總
    額之項目及數額全數申報，於依法申報並計算有關減免、扣
    除之數額後，計算得其全年應納稅額後，復就其經扣繳稅額
    及可扣抵稅額，計算其應納之結算稅額，易言之，原告有將
    系爭薪資所得全數申報並正確計算其全年應納稅額及應納之
    結算稅額之義務。
  (三)再按所得稅法第88條第1項第2款規定：「納稅義務人有左列
    各類所得者，應由扣繳義務人於給付時，依規定之扣繳率或
    扣繳辦法，扣取稅款，並依第92條規定繳納之︰二  機關、
    團體、事業或執行業務者所給付之薪資....所得。」第92條
    第1 項前段規定：「第88條各類所得稅款之扣繳義務人，應
    於每月10日前將上一月內所扣稅款向國庫繳清，並於每年1
    月底前將上一年內扣繳各納稅義務人之稅款數額，開具扣繳
    憑單，彙報該管稽徵機關查核；並應於2 月10日前將扣繳憑
    單填發納稅義務人。」上開規定係在規範扣繳義務人之扣繳
    義務，其於每年度初開具扣繳憑單，彙報稽徵機關供其查核
    ，非在替納稅義務人為綜合所得稅之結算申報，其將扣繳憑
    單填發納稅義務人，目的亦僅在供其抵繳結算稅額。
  (四)承上，原告依法本即有將其上開全部所得申報綜合所得稅之
    義務，其於採用網際網路資料庫中之個人綜合所得資料，未
    詳予核對，仍依其上漏未記載原告次大收入來源之取自保吉
    生公司之薪資所得及執行業務所得暨取自保捷公司之執行業
    務所得（約占其當年度綜合所得總額1,333,681 元之一半強
    ）及其他多筆利息所得等，即辦理所得稅之結算，其顯有過
    失，此與原告是否有收受扣繳憑單之送達無涉，亦與原告以
    前各年度之納稅紀錄無關。
四、綜上所述，原處分按原告短漏所得稅額49,004元，依前揭規
    定，處0.2倍罰鍰9,800元【計算式：49,004×0.2 = 9,800
    ；計至百元止】，認事用法，並無違誤，復查決定、訴願決
    定遞予維持，亦無不合，原告訴請撤銷原罰鍰處分，以象徵
    性100 元罰鍰解決紛爭，顯無法律依據，應予駁回。又本件
    屬應適用簡易程序之事件，爰不經言詞辯論逕行判決之。
據上論結，本件原告之訴為無理由，爰依行政訴訟法第98條第3
項前段，判決如主文。
中    華    民    國    95    年    12    月   18     日
                  第  五  庭  法  官   王  碧  芳
上為正本係照原本作成。
本件以訴訟事件所涉及之法律見解具有原則性者為限，始得於本
判決送達後20日內向本院提出上訴狀並表明上訴理由，如已於本
判決宣示後送達前提起上訴者，應於判決送達後20日內補具上訴
理由（均按他造人數附繕本），且經最高行政法院許可後方得上
訴。
中    華    民    國    95    年    12    月    18    日
                              書記官  徐  子  嵐


司法院資訊處製作；財團法人民間司法改革基金會備份。
